【裁判字號】    90,保險,1
【裁判日期】    900705
【裁判案由】    損害賠償
【裁判全文】
臺灣基隆地方法院民事判決  九十年度保險字第一號
    原      告  第一產物保險股份有限公司
    法定代理人  甲○○
    訴訟代理人  丁○○
                乙○○
    被      告  丙○○
右當事人間請求損害賠償事件，本院判決如左：
    主      文
被告應給付原告新臺幣伍拾玖萬貳仟參佰壹拾元，及自九十年三月九日起至清償之日
止，按年息百分之五計算之利息。
訴訟費用由被告負擔。
本判決第一項於原告以新臺幣貳拾萬元為被告供擔保後，得假執行。
    事      實
甲、原告方面：
  一、聲明：
    （一）如主文第一項所示。
    （二）原告願供擔保，請准宣告假執行。
  二、陳述：
    （一）緣被告於民國八十八年二月十日，駕駛車牌號碼為ＫＩ─９５７號曳引車
          ，因酗酒駕車於行經工建西路時，撞損原告所承保訴外人莊俊輝所有車牌
          號碼為ＤＢ─９９９７號箱型車，經五堵派出所處理在案，被告酒後駕駛
          為本件車禍之主要原因，應負完全賠償責任。
    （二）原告承保之車輛受損後，經送往修復，修復費用計六十二萬零三百十元，
          由原告依保險契約如數賠付，依保險法第五十三條規定，原告業已取得代
          位權，而前開修理費用扣除折舊後之金額為五十九萬二千三百一十元，應
          由被告賠償，爰依法提起本件訴訟，請求判決如訴之聲明。
  三、證據：提出汽車保險理賠計算書、領款收據、估價單及車損照片二十四張為證
      。
乙、被告方面：
  一、聲明：原告之訴駁回。
  二、陳述：被告抗辯其開車並未直接撞系爭車輛，是車尾搖擺撞倒的，並否認有喝
      酒，陳稱只有喝維士比，發生車禍是因車輛老舊、鬆動、偏移、故障才會撞倒
      莊俊輝的車，原告應該找公司求償，不應找我等語。
丙、本院依職權向基隆市警察局第三分局函調被告於八十八年二月十日在基隆市○○
    ○路處肇事之相關資料。
    理      由
壹、程序方面：
    本件原告於起訴後將應受判決事項之聲明由「被告應給付原告新台幣六十二萬零
    三百十元」減縮為「被告應給付原告新台幣五十九萬二千三百十元」，核與民事
    訴訟法第二百五十五條第一項第三款之規定相符，應予准許，合先陳明。
貳、得心證之理由：
  一、原告起訴主張被告於民國八十八年二月十日，駕駛車牌號碼為ＫＩ─９５７號
      之曳引車，行經工建西路時，因酒後駕駛不慎撞擊原告所承保由訴外人莊俊輝
      所駕駛之ＤＢ─９９９７號箱型車，經五堵派出所處理，被告酒後駕駛不慎為
      本件車禍之主要原因，應負賠償責任。而系爭原告所承保上揭車輛受損後，經
      送往修復之修理費用為六十二萬零三百十元，且原告已依保險契約如數賠付，
      原告自得依保險法第五十三條第一項規定向被告代位求償，爰依法請求被告給
      付扣除折舊後之修復費用五十九萬二千三百一十元及法定遲延利息等情；被告
      則以其並未直接撞系爭車輛，是車尾搖擺撞倒的，並否認有喝酒，並稱發生車
      禍是因車輛老舊、鬆動、偏移、故障才會撞倒莊俊輝的車，原告應該找公司求
      償，不應向被告主張賠償等語置辯。
  二、原告主張被告於上開時地，過失撞損系爭車輛之事實，業據其提出理賠計算書
      、領款收據、估價單及車損照片二四張影本為證；另本院依職權向基隆市警察
      局第三分局函調兩造於上開時地發生車禍之通路交通事故調查報告表，經查被
      告肇事後經警為酒精濃度測試，其酒精濃度高達每公升一點二八毫克，肇事之
      情狀並屬撞及路邊停放之車輛，此有該通路交通事故調查報告表附卷可參，足
      見原告主張應堪採信，被告猶空言否認酒後駕車，自不足採。
  三、按因故意或過失，不法侵害他人之權利者，負損害賠償責任。又不法毀損他人
      之物者，應向被害人賠償其物因毀損所減少之價額。民法第一百八十四條第一
      項前段、第一百九十六條分別定有明文。依民法第一百九十六條請求賠償物被
      毀損所減少之價額，得以修復費用為估定之標準，但以必要者為限（例如：修
      理材料以新品換舊品，應予折舊），有最高法院七十七年度第九次民事庭會議
      之決議可資參照。經查，本件車禍之發生為被告過失所致，業如前述，而原告
      主張修車費用部分為六十二萬零三百十元，包含汽車材料及工資，已據其提出
      估價單乙份為證，是被害人即訴外人莊俊輝依侵權行為之法律關係，自得請求
      被告賠償系爭車輛因毀損所減少之價額。
  四、末按，被保險人因保險人應負保險責任之損失發生，而對於第三人有損失賠償
      請求權者，保險人得於給付賠償金額後，代位行使被保險人對於第三人之請求
      權；但其所請求之數額，以不逾賠償金額為限，保險法第五十三條第一項定有
      明文。本件原告主張其係系爭車輛之保險人，已依保險契約理賠訴外人莊俊輝
      六十二萬零三百十元，業據其提出汽車保險理賠計算書、領款收據為證，故訴
      外人莊俊輝對於被告之損害賠償請求權，業因上開法律規定移轉給原告，惟本
      件訴外人莊俊輝原得向被告請求之損害賠償，其範圍應為系爭車輛修復費用扣
      除折舊後金額，方屬系爭車輛因毀損所減少之價額，業如前述，是原告主張代
      位向被告請求賠償系爭車輛修復費用扣除折舊後之五十九萬二千三百十元及自
      起訴狀繕本送達翌日即九十年三月九日起至清償之日止，按年息百分之五計算
      之利息，洵屬有據，應予准許。
  五、原告陳明願供擔保，聲請宣告假執行，經核無不合，爰酌定相當之擔保金額宣
      告之。
  六、結論：本件原告之訴為有理由，依民事訴訟法第七十八條、第三百九十條第二
      項，判決如主文。
中      華      民      國      九十    年      七      月      五      日
~B臺灣基隆地方法院民事庭
~B法      官  林李達
右判決正本證明與原本無異。
對於本件判決如有不服，應於收受送達後二十日內向本院提出上訴書狀，上訴於臺灣
高等法院，並按他造當事人之人數附具繕本。
中      華      民      國      九十    年      七      月      六      日
~B法院書記官  李繼業


司法院資訊處製作；財團法人民間司法改革基金會備份。
